【裁判字號】    98,訴,1975
【裁判日期】    990126
【裁判案由】    偽造文書等
【裁判全文】
臺灣彰化地方法院刑事判決              98年度訴字第1975號
公  訴  人  臺灣彰化地方法院檢察署檢察官
被      告  乙○○
上列被告因偽造文書等案件，原經檢察官聲請簡易處刑（98年度
偵字第1586號），本院認有不妥，改行通常程序後，另裁定由受
命法官獨任行簡式審判程序，判決如下：
    主  文
乙○○(一)犯侵占離本人持有物罪，處罰金新台幣壹萬元，如易服
勞役，以新台幣壹仟元折算壹日。(二)又犯行使偽造私文書罪，累
犯，處有期徒刑月，如易科罰金，以新台幣壹仟元折算壹日。
扣案「甲○○」名義之大潤發會員卡壹張、未扣案之大潤發會員
卡申請書上偽造之「甲○○」之署名壹枚，均沒收之。
    事實及理由
一、犯罪事實：
  (一)乙○○前因持有毒品、施用毒品案件，經臺灣台南地方法
    院93年度訴字第1030號判決處有期徒刑6月、6月，定應執行
    刑11月。又因犯傷害罪，經臺灣台南地方法院94年度簡字
    第2923號判決處有期徒刑4月（後減刑為有期徒刑2月）、
    竊盜罪經處有期徒刑6月，經臺灣台南地法院94年度簡字第
    2732號判決處有期徒刑6月（後經減刑為有期徒刑3月）、
    連續施用二級毒品罪，經臺灣台南地方法院94年度易字第
    935號判決處有期徒刑9月、3月（後各經減刑為有期徒刑4月
    15日、1月15日）。上述減刑後之案件定應執行刑10
    月，與上述有期徒刑11月，兩案接續執行，民國（下同）
    96 年7月16日執行完畢出監（構成累犯）。
  (二)乙○○為高雄縣岡山鎮○○路66號國軍嘉興東營區往來廠商
    人員，於97年12月19日下午7時許，前往上述營區工作，因
    出入營區大門交換證件，離開營區時，軍營衛兵誤將另一廠
    商人員甲○○之國民身分證交予乙○○，乙○○離開營區後
    不久，隨即發現已誤領他人身分證，竟未報警或交還營區衛
    兵，而意圖為自己不法之所有，將該脫離甲○○本人持有之
    身分證一張，予以侵占入己。
  (三)乙○○又因為前往台中烏日成功嶺營區工作，需要購買手套
    ，竟為圖一時方便，基於偽造文書之犯意，於97年12月27日
    下午7時許，在彰化縣埔心鄉○○路319號大潤發賣場之服務
    櫃臺，冒用甲○○名義申請會員卡，於大潤發會員申請單一
    紙上偽造「甲○○」名義之簽名，復持之行使，使大潤發服
    務人員陷於錯誤，誤信為甲○○本人，而交付甲○○名義、
    卡號0000000000號之大潤發會員卡1張予乙○○，致生損害
    於甲○○及大潤發賣場對於會員管理之正確性。
  (四)嗣於97年12月29日下午11時50分許，乙○○在臺南縣永康市
    ○○路591巷45號「甘願電子遊戲場」內，為警盤查查獲，
    並扣得甲○○之國民身分證（已發還甲○○）及大潤發會員
    卡各1張。
二、認定事實所憑之證據及理由：
  (一)被告於警詢、偵查、本院審理中，對上述事實均坦白承認。
  (二)在被告身上扣案之大潤發會員申請單影本1份、大潤發會員
    卡1張。
  (三)證人（被害人）甲○○於警詢之指述，可證明遭侵占身分證
    一張、遭冒名申請會員卡乙節。
  (四)本件事證明確，被告犯行洵堪認定。
三、論罪科刑：
  (一)按刑法第337條之侵占脫離物罪，係即成犯，以凡拾得他人
    之物者，未予通知所有人或公告招領，為自己或第三人不法
    所有之意思與行為即為完成，最高法院84年度台非字第248
    號判決意旨可資參照。又所謂「其他離本人所持有之物」，
    如因他人錯誤交付之物，非因持有人出於本意而交付，亦應
    認為係其他離本人所持有之物（褚劍鴻著，刑法分則釋論
    下冊，1158頁）。被告侵占營區衛兵錯誤交付之身分證，即
    構成刑法第337條之侵占離本人持有物罪。聲請簡易處刑書
    認為構成刑法第335條罪嫌，容有誤會，本院已於審理中諭
    知法條變更意旨。
  (二)被告冒用「甲○○」名義，偽造「甲○○」署押之行為，為
    偽造私文書之部分行為，偽造私文書後持以行使，其偽造私
    文書之低度行為應為行使偽造私文書之高度行為所吸收，均
    不另論罪。故被告偽造私人署押，並偽造申請文件私文書，
    並向櫃臺人員行使之行為，係構成刑法第216條、第210 條
    之行使偽造私文書罪。
  (三)被告所犯侵占離本人持有物之罪、行使偽造私文書罪，二者
    犯罪時間、地點不同，罪名有異，應分論併罰。
  (四)被告有犯罪事實欄內之前科執行經過，此有台灣高等法院被
    告全國前案記錄表附卷可稽，其受此有期徒刑執行完畢後，
    五年以內再犯偽造文書罪之有期徒刑以上之罪，應依累犯規
    定加重其刑（侵占離本人之物罪法定刑為罰金刑，無累犯問
    題）。
  (五)爰審酌：被告前科累累，素行不佳，偽造前開私文書之目的
    ，僅為供己一時便利，但非用以作其他不法目的，惡性尚有
    限，又審酌僅偽造署押一枚之數量、所生之損害程度，及其
    犯後已經坦承犯行等一切情狀，各量處如主文所示之刑，並
    各諭知易服勞役、易科罰金之折算標準。
  (六)申請書上被告所偽造之「甲○○」署名1枚，依刑法第219條
    規定，不問屬於犯人與否，均沒收之。又冒名申請之甲○○
    大潤發會員卡一張，為犯罪所得，屬於被告所有，應沒收之
    。
四、適用法條：
  (一)刑事訴訟法第452條、第300條、第273條之1第1項、第310條
    之2、第454條第1項。
  (二)刑法第337條、第216條、第210條、第219條、第41條第1項
    前段、第42條第3項、第38條第1項第3款。刑法施行法第1條
    之1第1項、第2項前段。
本案經檢察官趙冠瑋到庭執行職務。
中    華    民    國    99    年    1    月    26    日
                  刑事第七庭    法      官  葉明松
以上正本證明與原本無異。
如不服本判決，應於收受判決後10日內向本院提出上訴書狀，並
應敘述具體理由；其未敘述上訴理由者，應於上訴期間屆滿後20
日內向本院補提理由書（均須按他造當事人之人數附繕本「切勿
逕送上級法院」）。
告訴人或被害人對於判決如有不服具備理由請求檢察官上訴者，
其上訴期間之計算係以檢察官收受判決正本之日期為準。
中    華    民    國    99    年    1    月    26    日
                                書  記  官  施秀青
附錄本案論罪科刑法條全文：
中華民國刑法第337條（侵占遺失物罪）
意圖為自己或第三人不法之所有，而侵占遺失物、漂流物或其他
離本人所持有之物者，處 5 百元以下罰金。
中華民國刑法第210條
（偽造變造私文書罪）
偽造、變造私文書，足以生損害於公眾或他人者，處 5 年以下有
期徒刑。
中華民國刑法第216條
（行使偽造變造或登載不實之文書罪）
行使第 210 條至第 215 條之文書者，依偽造、變造文書或登載
不實事項或使登載不實事項之規定處斷。
中華民國刑法第219條
（沒收之特例）
偽造之印章、印文或署押，不問屬於犯人與否，沒收之。
中華民國刑法施行法第1-1條
（罰金貨幣單位與罰鍰倍數）
中華民國九十四年一月七日刑法修正施行後，刑法分則編所定罰
金之貨幣單位為新臺幣。
九十四年一月七日刑法修正時，刑法分則編未修正之條文定有罰
金者，自九十四年一月七日刑法修正施行後，就其所定數額提高
為三十倍。但七十二年六月二十六日至九十四年一月七日新增或
修正之條文，就其所定數額提高為三倍。

司法院資訊處製作；財團法人民間司法改革基金會備份。
